【裁判字號】    99,訴,452
【裁判日期】    990331
【裁判案由】    毒品危害防制條例
【裁判全文】
臺灣臺北地方法院刑事判決               99年度訴字第452號
公  訴  人  臺灣臺北地方法院檢察署檢察官
被      告  甲○○
上列被告因違反毒品危害防制條例案件，經檢察官提起公訴（99
年度毒偵字第736號），被告於準備程序中就被訴事實為有罪之
陳述，經本院合議庭裁定改用簡式審判程序，判決如下：
    主  文
甲○○施用第一級毒品，累犯，處有期徒刑捌月。
    事  實
一、甲○○前於民國88年間因施用毒品案件，經本院以88年度毒
    聲字第2965號裁定送觀察、勒戒後，認有繼續施用毒品傾向
    ，經本院以89年度毒聲字第6號裁定令入戒治處所施以強制
    戒治，並以89年度毒聲字第1877號裁定停止戒治，所餘期間
    付保護管束，惟被告因違反保護管束應遵守事項情節重大，
    再經本院以89年毒聲字第2819號裁定撤銷停止戒治，令入戒
    治處所強制戒治，於90年7月6日執行完畢，而於翌日出監，
    並經臺灣臺北地方法院檢察署檢察官於90年8月6日以90年度
    戒毒偵字第170號為不起訴處分確定。復因施用毒品案件，
    經本院以92年度毒聲字第793號裁定令入戒治處所強制戒治
    ，並經本院以92年度訴字第668號判決就施用第一級毒品部
    分判處有期徒刑8月，就施用第二級毒品部分判處有期徒刑4
    月，應執行有期徒刑9月確定，又於同年間因搶奪案件，經
    本院以92年度訴字第1354號判決判處有期徒刑10月，並與上
    開違反毒品危害防制條例案件經本院以93年度聲字第723號
    裁定，定應執行為有期徒刑1年7月確定，於94年6月27日縮
    刑期滿執行完畢。
二、詎甲○○仍不知戒絕毒癮，明知海洛因係毒品危害防制條例
    第2條第2項第1款所明定之第一級毒品，甲基安非他命係毒
    品危害防制條例第2條第2項第2款所列之第二級毒品，均不
    得任意持有或施用，竟於99年1月14日上午某時許，基於施
    用第一級毒品海洛因、第二級毒品甲基安非他命之犯意，在
    臺北市○○區○○街160巷1號2樓之3之住處內，將海洛因及
    甲基安非他命混合置於吸食器之玻璃球內，以點火燒烤成煙
    霧後吸食之方式，同時施用海洛因及甲基安非他命1次。嗣
    於同日下午6時50分許，因另案通緝，為警在其上址住處內
    查獲，並經其同意採尿送驗後呈鴉片類（嗎啡）、安非他命
    類（安非他命、甲基安非他命）陽性反應，始悉上情。
三、案經內政部警政署鐵路警察局報請臺灣臺北地方法院檢察署
    檢察官偵查起訴。於準備程序中，被告就被訴事實為有罪之
    陳述，經本院合議庭裁定改用簡式審判程序。
    理  由
一、訊據被告甲○○對於上揭時、地，同時施用海洛因及甲基安
    非他命1次之犯罪事實坦承不諱（見本院99年3月26日準備程
    序筆錄及審判筆錄），又被告於99年1月14日為警查獲後，
    經警所採集之尿液經送臺灣尖端先進生技醫藥股份有限公司
    以ＥＩＡ酵素免疫分析法初步檢驗，並以ＧＣ/ＭＳ氣相層
    析/質譜儀法確認檢驗之結果，呈鴉片類（嗎啡）及安非他
    命類（甲基安非他命、安非他命）陽性反應，有該公司於99
    年2月3日出具之濫用藥物檢驗報告（尿液檢體編號：3661-A
    013號）、內政部警政署鐵路警察局刑事警察隊偵辦毒品案
    件代號與真實姓名對照表、勘查採證同意書各1紙在卷可稽
    （見毒偵卷第5頁至第7頁）。再徵以毒品之施用並無一定之
    方式，端視施用者之喜好而定，因此確有可能將海洛因及甲
    基安非他命2種毒品合併施用之可能，又毒品於尿液中排出
    之最長時限，受施用劑量、施用方式、個人體質及其代謝情
    況等因素影響，因個案而異，一般可檢出之最長時間為海洛
    因服用後2至4天、甲基安非他命服用後1至5天等情，亦經法
    務部調查局93年9月調科壹字第09300366970號函及行政院衛
    生署管制藥品管理局90年5月4日管檢字第93902號函揭示斯
    旨甚詳，足徵被告前開出於任意性之自白與事實相符，堪以
    採信。本案事證明確，被告犯行堪以認定，應依法論科。
二、
  (一)按施用第一、二級毒品為犯罪行為，毒品危害防制條例第10
    條定有處罰明文。故施用第一、二級毒品者，依前揭規定本
    應科以刑罰。惟基於刑事政策，對合於一定條件之施用者，
    則依同條例第20條、第23條之規定，施以觀察、勒戒及強制
    戒治之保安處分。又毒品危害防制條例於92年7月9日修正公
    布，自93年1月9日施行，其中第20條、第23條將施用毒品之
    刑事處遇程序，區分為「初犯」及「五年內再犯」、「五年
    後再犯」。依其立法理由之說明：「初犯」，經觀察、勒戒
    或強制戒治後，應為不起訴處分或不付審理之裁定；經觀察
    、勒戒或強制戒治執行完畢釋放後，「五年內再犯」者，因
    其再犯率甚高，原實施之觀察、勒戒及強制戒治既已無法收
    其實效，爰依法追訴或裁定交付審理。至於經觀察、勒戒或
    強制戒治執行完畢釋放後，「五年後再犯」者，前所實施之
    觀察、勒戒或強制戒治已足以遮斷其施用毒品之毒癮，為期
    自新及協助其斷除毒癮，仍適用「初犯」規定，先經觀察、
    勒戒或強制戒治之程序。從而依修正後之規定，僅限於「初
    犯」及「五年後再犯」二種情形，始應先經觀察、勒戒或強
    制戒治程序。倘被告於五年內已再犯，經依法追訴處罰，縱
    其第三次（或第三次以上）再度施用毒品之時間，在初犯經
    觀察、勒戒或強制戒治執行完畢釋放五年以後，已不合於「
    五年後再犯」之規定，且因已於「五年內再犯」，顯見其再
    犯率甚高，原實施觀察、勒戒或強制戒治，已無法收其實效
    ，即應依該條例第10條處罰。至於第三次（或第三次以上）
    施用毒品之時間，是否宜有期間限制？以多久為適宜？則分
    屬刑事政策、專門醫學之範圍，非審判機關所能決定，有待
    循立法途徑解決。故如被告於毒品危害防制條例修正前，初
    犯施用毒品罪，又於五年內第二次再犯，經依修正前毒品危
    害防制條例規定，追訴處罰同時並施以強制戒治，嗣於毒品
    危害防制條例修正公布並施行後，於第二次強制戒治期滿五
    年後，第三次再犯施用毒品罪，被告仍應依毒品危害防制條
    例第10條規定處罰，最高法院97年度第5次刑事庭會議著有
    決議要旨可茲參照。
  (二)查被告前於88年間因施用毒品案件，經本院以88年度毒聲字
    第2965號裁定送觀察、勒戒後，認有繼續施用毒品傾向，經
    本院以89年度毒聲字第6號裁定令入戒治處所施以強制戒治
    ，並以89年度毒聲字第1877號裁定停止戒治，所餘期間付保
    護管束，惟被告因違反保護管束應遵守事項情節重大，再經
    本院以89年毒聲字第2819號裁定撤銷停止戒治，令入戒治處
    所強制戒治，於90年7月6日執行完畢，而於翌日出監，並經
    臺灣臺北地方法院檢察署檢察官於90年8月6日以90年度戒毒
    偵字第170號為不起訴處分確定。復因施用毒品案件，經本
    院以92年度毒聲字第793號裁定令入戒治處所強制戒治，並
    經本院以92年度訴字第668號判決就施用第一級毒品部分判
    處有期徒刑8月，就施用第二級毒品部分判處有期徒刑4月，
    應執行有期徒刑9月確定等情，有臺灣高等法院被告前案紀
    錄表1份在卷可按，是本案犯罪時間固在被告初次之強制戒
    治執行完畢5年後，惟參諸前揭最高法院決議之意旨，被告
    於毒品危害防制條例修正前，初犯施用毒品罪，又於5年內
    再犯，經依修正前毒品危害防制條例規定，追訴處罰同時並
    施以強制戒治，嗣於毒品危害防制條例修正公布並施行後，
    於前揭強制戒治期滿5年後，又犯本案施用第一級毒品、第
    二級毒品罪，顯與毒品危害防制條例第20條第3項所定「五
    年後再犯」之情形有別，自應逕依毒品危害防制條例第10條
    規定處罰，而無再令被告入勒戒處所觀察、勒戒或入戒治處
    所施以強制戒治之必要。
三、按海洛因、甲基安非他命分別係毒品危害防制條例第2條第2
    項第1款、第2款所定之第一級、第二級毒品，不得非法持有
    、施用。核被告所為，係犯同條例第10條第1項、第2項之施
    用第一級、第二級毒品罪。其持有第一級毒品海洛因、第二
    級毒品甲基安非他命之低度行為，各為施用之高度行為所吸
    收，均不另論罪。被告以一吸食行為同時施用第一級毒品海
    洛因、第二級毒品甲基安非他命，為一行為觸犯數罪名之想
    像競合犯，應依刑法第55條規定，從一重之施用第一級毒品
    罪處斷。又被告有如事實欄所載犯罪科刑及執行之紀錄，有
    臺灣高等法院被告前案紀錄表1份在卷可稽，其受有期徒刑
    執行完畢後，5年內故意再犯本案有期徒刑以上之罪，係屬
    累犯，應依刑法第47條第1項前段規定加重其刑。爰審酌被
    告前經觀察、勒戒後，猶未戒除施用毒品惡習，素行不佳，
    足徵其自我檢束能力低弱，惟其施用毒品係戕害自身健康，
    且犯後坦承犯行，尚具悔意，及其犯罪之動機、目的、手段
    等一切情狀，爰量處如主文所示之刑，以資懲儆。
據上論斷，應依刑事訴訟法第273條之1第1項、第299條第1項前
段，毒品危害防制條例第10條第1項、第2項，刑法第11條前段、
第55條、第47條第1項，判決如主文。
本案經檢察官蒲心智到庭執行職務
中    華    民    國    99    年    3     月    31    日
                  刑事第十庭  法  官  謝昀璉
上正本證明與原本無異。
如不服本判決應於收受送達後10日內向本院提出上訴書狀，並應
敘述具體理由；其未敘述上訴理由者，應於上訴期間屆滿後20日
內向本院補提理由書（均須按他造當事人之人數附繕本）「切勿
逕送上級法院」。
                              書記官  鄭雅文
中    華    民    國    99    年    3     月    31    日
附錄法條：毒品危害防制條例第10條第1 項、第2 項。
毒品危害防制條例第10條
施用第一級毒品者，處6 月以上5 年以下有期徒刑。
施用第二級毒品者，處3 年以下有期徒刑。

司法院資訊處製作；財團法人民間司法改革基金會備份。
